---
title: "ANALISI ESPLORATIVA DEL MERCATO IMMOBILIARE DEL TEXAS"
output:
  pdf_document: default
  html_document:
    df_print: paged
---

#### Precondizioni:

###### Imposto cartella di lavoro

```{r eval=FALSE}
getwd()
setwd("/Users/veronicamandelli/Desktop/project_Texas")
```

```{r eval=FALSE}
help(nomefunzione)
?nomefunzione
```

```{r}
# carico tutte le librerie
#install.packages("ggplot")
library(ggplot2)
#install.packages("magrittr")
library(magrittr)
#install.packages("dplyr")
library(dplyr)
#install.packages("moments")
library(moments)
```

### 1. Importa il dataset "Real Estate Texas.csv", contenente dei dati riguardanti le vendite di immobili in Texas.
```{r}
dati <- read.csv("Real Estate Texas.csv", sep = ",", encoding = 'latin1')
#estraggo le colonne da un data frame (per non usare simbolo $)
attach(dati) 
head(dati) # visualizzo le prime righe del dataset
```

### 2. Indica il tipo di variabili contenute nel dataset.

| variabile        | descrizione                                                                                                             | tipo                                        |
|------------------|---------------------------|---------------------------|
| city             | città                                                                                                                   | qualitativa e categoriale su scala nominale |
| year             | anno di riferimento                                                                                                     | qualitativa su scala ordinale                     |
| month            | mese di riferimento                                                                                                     | qualitativa su scala ordinale                        |
| sales            | numero totale di vendite                                                                                                | quantitativa discreta su scala di rapporti                      |
| volume           | valore totale delle vendite in milioni di dollari                                                                       | quantitativa continua su scala di rapporti                     |
| median_price     | prezzo mediano di vendita in dollari                                                                                    | quantitativa continua su scala di rapporti                     |
| listings         | numero totale di annunci attivi                                                                                         | quantitativa discreta su scala di rapporti                      |
| months_inventory | quantità di tempo necessaria per vendere tutte le inserzioni correnti al ritmo attuale delle vendite, espresso in mesi. | quantitativa continua su scala di rapporti                    |

### 3. Calcola Indici di posizione, variabilità e forma per tutte le variabili per le quali ha senso farlo, per le altre crea una distribuzione di frequenza. Commenta tutto brevemente.

###### Indici di POSIZIONE:

-   moda
-   media (aritmetica, ponderata, armonica e geometrica)
-   mediana
-   min e max
-   percentili

Indici di VARIABILITA' E FORMA:

-   Range o intervallo di variazione
-   Differenza interquartile o range interquartile
-   Varianza
-   Deviazione standard o scarto quadratico medio
-   Coefficiente di variazione
-   Indice di eterogeneità di Gini (x variabili qualitative)

Indici di FORMA:

-   asimmetria
-   curtosi

var: **City**

Non è possibile calcolare i vari indici perchè è una variabile qualitativa, quindi calcolo la distribuzione di frequenza
```{r}
ni = table(city) #freq assoluta (moda)
N = dim(dati)[1] #num righe e num colonne->prendo le righe
fi = table(city)/N # freq relativa
Ni = cumsum(ni) #freq cumulata
Fi = Ni/N #freq relative cumulate
# visualizziamo combinazione frequenze complete in tabella
table_complete = cbind(ni, fi, Ni, Fi)
table_complete
```

Non ha senso neanche calcolare gli indici per le variabili year e month che sono variabili qualitative su scala ordinale qunidi calcolo la distribuzione di frequenze. 

var: **Year**
```{r}
ni = table(year) #freq assoluta
N = dim(dati)[1] #num righe e num colonne->prendo le righe
fi = table(year)/N # freq relativa
Ni = cumsum(ni) #freq cumulata
Fi = Ni/N #freq relative cumulate
table_complete = cbind(ni, fi, Ni, Fi)
table_complete
```

var: **Month**
```{r}
ni = table(month) #freq assoluta 
N = dim(dati)[1] #num righe e num colonne->prendo le righe
fi = table(month)/N # freq relativa
Ni = cumsum(ni) #freq cumulata
Fi = Ni/N #freq relative cumulate
# visualizziamo combinazione frequenze complete in tabella
table_complete = cbind(ni, fi, Ni, Fi)
table_complete
```

var: **Sales**
```{r}
# indici di posizione
summary(sales)

# indici di variabilità
indici_variabilità_sales <- data.frame(
  R = max(sales) - min(sales),  # range o intervallo di variazione
  diff_interquartile = IQR(sales), #diff tra 3° e 1° quartile
  varianza = var(sales),
  dev_standard = sd(sales), #deviazione standard
  coeff_variazione = sd(sales)/mean(sales) * 100
)
print(indici_variabilità_sales)

# indici di forma
indici_forma_sales <- data.frame(
  asimmetria = skewness(sales),
  curtosi = kurtosis(sales) - 3
)
print(indici_forma_sales)
```

var: **Volume**
```{r}
# indici di posizione
summary(volume)

# indici di variabilità
indici_variabilità_volume <- data.frame(
  R = max(volume) - min(volume),  # range o intervallo di variazione
  diff_interquartile = IQR(volume), #diff tra 3° e 1° quartile
  varianza = var(volume),
  dev_standard = sd(volume), #deviazione standard
  coeff_variazione = sd(volume)/mean(volume) * 100
)
print(indici_variabilità_volume)

# indici di forma
indici_forma_volume <- data.frame(
  asimmetria = skewness(volume),
  curtosi = kurtosis(volume) - 3
)
print(indici_forma_volume)
```

var: **Median_price**
```{r}
# indici di posizione
summary(median_price)

# indici di variabilità
indici_variabilità_price <- data.frame(
  R = max(median_price) - min(median_price),  # range o intervallo di variazione
  diff_interquartile = IQR(median_price), #diff tra 3° e 1° quartile
  varianza = var(median_price),
  dev_standard = sd(median_price), #deviazione standard
  coeff_variazione = sd(median_price)/mean(median_price) * 100
)
print(indici_variabilità_price)

# indici di forma
indici_forma_median_price <- data.frame(
  asimmetria = skewness(median_price),
  curtosi = kurtosis(median_price) - 3
)
print(indici_forma_median_price)
```

var: **Listings**
```{r}
# indici di posizione
summary(listings)

# indici di variabilità
indici_variabilità_listings <- data.frame(
  R = max(listings) - min(listings),  # range o intervallo di variazione
  diff_interquartile = IQR(listings), #diff tra 3° e 1° quartile
  varianza = var(listings),
  dev_standard = sd(listings), #deviazione standard
  coeff_variazione = sd(listings)/mean(listings) * 100
)
print(indici_variabilità_listings)

# indici di forma
indici_forma_listings <- data.frame(
  asimmetria = skewness(listings),
  curtosi = kurtosis(listings) - 3
)
print(indici_forma_listings)
```

var: **months_inventory**
```{r}
# indici di posizione
summary(months_inventory)

# indici di variabilità
indici_variabilità_inventory <- data.frame(
  R = max(months_inventory) - min(months_inventory),  # range o intervallo di variazione
  diff_interquartile = IQR(months_inventory), #diff tra 3° e 1° quartile
  varianza = var(months_inventory),
  dev_standard = sd(months_inventory), #deviazione standard
  coeff_variazione = sd(months_inventory)/mean(months_inventory) * 100
)
print(indici_variabilità_inventory)

# indici di forma
indici_forma_months_inventory <- data.frame(
  asimmetria = skewness(months_inventory),
  curtosi = kurtosis(months_inventory) - 3
)
print(indici_forma_months_inventory)
```

### 4. Qual è la variabile con variabilità più elevata? Come ci sei arrivato? E quale quella più asimmetrica?

- Per confrontare la variabilità di un campione tra due diverse variabili, si utilizza il **coefficente di variazione**. Dai nostri dati emerge che la variabile **volume** presenta una maggiore variabilità relativa rispetto alla media, con un coefficiente di variazione del 53.71% circa.

- **volume** è anche la variabile più asimmetrica perchè basandomi sull'indice di asimmetria di Fisher, ha il valore che più si allontana dallo 0 (quindi da una distribuzione simmetrica)

### 5. Dividi una delle variabili quantitative in classi, scegli tu quale e come, costruisci la distribuzione di frequenze, il grafico a barre corrispondente e infine calcola l'indice di Gini.

###### Suddivisione in classi di variabile quantitativa (basandosi su lunghezza)

```{r}
min(sales) #prendo il minimo
max(sales) #prendo il massimo
# creo nuova colonna
class = seq(50, 450, by=50)
class_sales = cut(sales, breaks = class)
```

###### Distribuzione di frequenze

```{r}
ni = table(class_sales) #freq assoluta
N = dim(dati)[1] #num righe e num colonne->prendo le righe
fi = table(class_sales)/N # freq relativa
Ni = cumsum(ni) #freq cumulata
Fi = Ni/N #freQ relative cumulate
# visualizziamo combinazione frequenze complete in tabella
table_complete = cbind(ni, fi, Ni, Fi)
```

###### Grafico a barre corrispondente

```{r}
distr_freq = as.data.frame(table_complete)

?barplot
barplot(ni, 
        main = "Distribuzione delle classi di lunghezza", 
        xlab = "classi di lunghezza", 
        ylab = "frequenze assolute", 
        ylim = c(0,80),
        col = "orange")
```

###### Indice di Gini

```{r}
gini.index <- function(x){
  ni = table(x)
  fi = ni/length(x)
  fi2 = fi^2
  J = length(table(x))
  
  gini = 1-sum(fi2)
  gini.norm = gini/((J-1)/J)
  
  return(gini.norm)
}
table(class_sales)
gini.index(class_sales)
```

L'indice di Gini ottenuto è elevato, questo si traduce in un alto livello di diseguaglianza tra le varie classi. 

### 7. Qual è la probabilità che presa una riga a caso di questo dataset essa riporti la città "Beaumont"? E la probabilità che riporti il mese di Luglio? E la probabilità che riporti il mese di dicembre 2012?

$$
P = \frac{n° casi Favorevoli}{n° casi Totali}
$$

Probabilità che presa una riga a caso dal dataset riporti la città "Beaumont"

```{r}
num_osservazioni <- nrow(dati) #tot righe dataset
num_city_beaumont <- nrow(subset(dati, city == "Beaumont")) #tot righe con città = Beaumont
p_city_Beaumont = num_city_beaumont/num_osservazioni
p_city_Beaumont
```

Probabilità che presa una riga a caso dal dataset riporti il mese di "Luglio"

```{r}
num_month_luglio <- nrow(subset(dati, month == "7"))
p_month_july = num_month_luglio/num_osservazioni
p_month_july
```

Probabilità che presa una riga a caso dal dataset riporti il mese di "Dicembre" e l'anno "2012"

```{r}
num_dicembre_2012 <- nrow(subset(dati, month == "12" & year == 2012))
p_dicembre_2012 <- num_dicembre_2012 / num_osservazioni
p_dicembre_2012
```

### 8. Esiste una colonna col prezzo mediano, creane una che indica invece il prezzo medio, utilizzando le altre variabili che hai a disposizione.

```{r}
mutate(
  dati, 
  mean_price = volume / sales) %>% select(volume, sales, mean_price) %>% head(5)
```

### 9. Prova a creare un'altra colonna che dia un'idea di "efficacia" degli annunci di vendita. Riesci a fare qualche considerazione?

```{r}
mutate(
  dati, 
  efficiency_listings = sales / listings)%>% 
select(sales, listings, efficiency_listings) %>% head(5)
```

Considerazione:

Esempi:

-   83	 vendite e 1533 annunci -\> efficiacia annuncio 0.05

-   200 vednite e 1708 annunci -\> efficacia annuncio 0.11

-   124 vendite e 1829 annunci -\> efficacia annuncio 0.06

-   83 vendite e 1533 annunci -\> efficacia annuncio 0.05

In media, sembra che il numero di annunci utilizzati per effettuare le vendite non influenzi in modo significativo l'efficacia delle vendite, poiché l'efficacia rimane relativamente costante nei diversi scenari presentati.

### 10. Prova a creare dei summary(), o semplicemente media e deviazione standard, di alcune variabili a tua scelta, condizionatamente alla città, agli anni e ai mesi. Puoi utilizzare il linguaggio R di base oppure essere un vero Pro con il pacchetto dplyr. Ti lascio un suggerimento in pseudocodice, oltre al cheatsheet nel materiale:

```{r}
# summary by year
dati %>%
  group_by(year) %>%
  summarise(
    mean = mean(listings, na.rm = TRUE),
    sd = sd(listings, na.rm = TRUE),
    min = min(listings), 
    max = max(listings))

# summary by city, year and month
dati %>%
  group_by(city, year, month) %>%
  summarise(
    media_sales = mean(sales, na.rm = TRUE),  .groups = "rowwise") %>% head(5)
```

### GRAFICI

### 1. Utilizza i boxplot per confrontare la distribuzione del prezzo mediano delle case tra le varie città. Commenta il risultato
```{r}
ggplot(dati, aes(x = city, y = median_price)) +
  geom_boxplot(fill = "pink", ) +
   stat_summary(fun = "mean", geom = "point", shape = 18, size = 3, color = "red") +
  labs(title = "Distribuzione del prezzo mediano delle case tra le varie città",
       x = "Città",
       y = "Prezzo mediano")+
  theme_minimal()
```

Considerazioni:

-  Centralità della distribuzione: Si tratta di una distribuzione asimmetrica perchè la mediana non è al centro (ma è spostata in alcuni casi più verso l'alto e in altri più verso il basso)

-  Distribuzione: ci sono variazioni nella distribuzione dei prezzi mediani tra le città in quanto i boxplot non sono sulla stessa riga (hanno prezzo mediano molto diverso) 

-  Variabilità dei dati: bassa dispersione dei dati in quanto la lunghezza dei box e anche le code sono approssimitivamente le stesse 

-  Presenza di valori anomali: Nelle città di "Beaumont", "Bryan-College Station", e "Wichita Falls" sono presenti dei valori anomali (punti esterni alle barre)


### 2. Utilizza i boxplot o qualche variante per confrontare la distribuzione del valore totale delle vendite tra le varie città ma anche tra i vari anni. Qualche considerazione da fare?
```{r}
ggplot(dati, aes(x = factor(year), y = volume, fill = city)) +
  geom_boxplot() +
  labs(title = "Distribuzione del Valore Totale delle Vendite per Città e Anno",
       x = "Città",
       y = "Valore Totale Vendite",
       fill = "Città") +
  theme_minimal() 
```

Nel periodo compreso tra il 2012 e il 2014, le città di Bryan-College-Station e Tyler hanno evidenziato prestazioni di vendita superiori rispetto a Beaumont e Wichita Falls. Questo trend indica un notevole successo commerciale per le prime due città durante quel triennio specifico.

### 3. Usa un grafico a barre sovrapposte per confrontare il totale delle vendite nei vari mesi, sempre considerando le città. Prova a commentare ciò che viene fuori. Già che ci sei prova anche il grafico a barre normalizzato. Consiglio: Stai attento alla differenza tra geom_bar() e geom_col(). PRO LEVEL: cerca un modo intelligente per inserire ANCHE la variabile Year allo stesso blocco di codice, senza però creare accrocchi nel grafico.

```{r}
# Grafico a barre sovrapposte
ggplot(dati, aes(x = factor(month), y = sales, fill = city)) +
  geom_bar(stat = "identity", position = "stack") + #stack per barre sovrapposte
  facet_wrap(~year, scales = "free", ncol = 2) +
  labs(title = "Vendite mensili per Città (2010-2014)",
       x = "Mese",
       y = "Totale Vendite",
       fill = "Città") +
  theme_minimal()
```

Per ciascun anno nel periodo dal 2010 al 2014, si è osservato un incremento significativo nelle vendite durante i mesi estivi, vale a dire maggio, giugno, luglio e agosto. Questa tendenza è particolarmente evidente nella città di Bryan-College Station, dove le vendite risultano essere consistentemente superiori in questi mesi specifici.

```{r}
# Grafico a barre normalizzato
ggplot(dati, aes(x = factor(month), y = sales, fill = city)) +
  geom_bar(stat = "identity", position = "fill") +  # "fill" per normalizzare le barre
  facet_wrap(~year, scales = "free", ncol = 2) +
  labs(title = "Vendite mensili normalizzate per Città (2010-2014)",
       x = "Mese",
       y = "Percentuale di Vendite",
       fill = "Città") 
```


### 4. Prova a creare un line chart di una variabile a tua scelta per fare confronti commentati fra città e periodi storici. Ti avviso che probabilmente all'inizio ti verranno fuori linee storte e poco chiare, ma non demordere. Consigli: Prova inserendo una variabile per volta. Prova a usare variabili esterne al dataset, tipo vettori creati da te appositamente.
```{r}
year_month <- as.Date(paste(dati$year, dati$month, "01", sep = "-"))
length(year_month)
length(dati$sales)


ggplot(dati, aes(x = year_month, y = sales, group=city, color=city)) +
  geom_line(linewidth = 0.7) +
  geom_point(size = 1.5, shape = 16) +  # Aggiungi i punti
  labs(title = "Andamento delle vendite nel tempo",
       x = "Date",
       y = "Sales") +
  scale_x_date(labels = scales::date_format("%d %B %y"), date_breaks = "1 year", date_minor_breaks = "1 month", limits = as.Date(c("2010-01-01", "2014-12-31")) ) +
  theme_linedraw()+
  theme(axis.text.x = element_text(angle = 25, hjust = 1, vjust = 1, size = 8))
```

Considerazioni:
Sto esaminando il confronto tra il numero totale di vendite (sales) registrate ogni mese nel periodo compreso tra il 2010 e il 2014. In questo contesto, emerge chiaramente una tendenza di vendite superiori nelle città di Bryan-College Station e Tyler nel corso di questi anni, con un picco più elevarto intorno a maggio 2014 per la città di Tyler.

